【裁判字號】    98,台上,4123
【裁判日期】    980723
【裁判案由】    違反毒品危害防制條例
【裁判全文】
最高法院刑事判決            九十八年度台上字第四一二三號
上  訴  人  台灣高等法院台中分院檢察署檢察官
被      告  甲○○
選任辯護人  吳莉鴦律師
上列上訴人因被告違反毒品危害防制條例案件，不服台灣高等法
院台中分院中華民國九十八年五月十二日第二審判決（九十八年
度上訴字第三六四號，起訴案號：台灣台中地方法院檢察署九十
七年度偵字第一八二九０號），提起上訴，本院判決如下：
    主  文
上訴駁回。
    理  由
按刑事訴訟法第三百七十七條規定，上訴於第三審法院，非以判
決違背法令為理由，不得為之。是提起第三審上訴，應以原判決
違背法令為理由，係屬法定要件。如果上訴理由書狀並未依據卷
內訴訟資料，具體指摘原判決不適用何種法則或如何適用不當，
或所指摘原判決違法情事，顯與法律規定得為第三審上訴理由之
違法情形，不相適合時，均應認其上訴為違背法律上之程式，予
以駁回。本件原判決以公訴意旨略以：被告甲○○意圖營利，於
民國九十七年四月上旬某日及同年月中旬某日，先持用門號00
00000000行動電話，與廖國良聯絡後，在台中市○○區
○○路十五號住處，各以新台幣（下同）一千元之價格，先後二
次販賣第一級毒品海洛因一小包予廖國良，因認被告分別涉犯毒
品危害防制條例第四條第一項之販賣第一級毒品罪嫌等語。惟經
審理結果，認為不能證明被告犯罪，因而撤銷第一審關於此部分
之科刑判決，改判諭知被告無罪。原判決已依卷內證據資料詳為
說明，從形式上觀察，並無何違背法令之情形存在。檢察官關於
販賣第一級毒品予廖國良部分上訴意旨略以：(一)廖國良於檢察官
訊問時證稱：被告係於九十七年四月初、中旬，分別賣出海洛因
予伊；第一審證述：被告係於九十七年四月中旬、下旬，分別賣
出海洛因予伊等語，其所證向被告購買海洛因之時間，雖不一致
，然就交易海洛因之對象、數量、地點，則前後吻合，已足以特
定犯罪行為之同一性，自不能單以廖國良因記憶不清致所陳交易
時間略有差異，即遽認其所證情節係屬虛偽不實，不予採信。又
廖國良於第一審所證其向被告購買海洛因時間係九十七年四月中
旬、下旬，既經廖國良仔細回想，又較為完整、具體，可以採信
。至於詹文慶於警詢、第一審所證情節，因詹文慶與被告利害與
共，顯然偏袒被告，不足採信。(二)廖國良於九十七年十二月二十
二日在第一審作證時，其所犯施用第一級毒品罪，業經台灣台中
地方法院檢察署檢察官於九十七年十月二十七日以九十七年度毒
偵字第三九八二號不起訴處分書為不起訴處分確定，其已無藉由
供出毒品來源用邀減刑寬典之必要。(三)被告與詹文慶於九十七年
四月十日晚間八時五十一分三十一秒許，分別持用門號0000
000000、0000000000行動電話為通話，被告向
詹文慶表示：「廖仔（按指廖國良）領錢給我，我就打電話給你
，跟你說我這裡有二萬元，要拿貨」，而被告於第一審自承其向
廖國良借錢並未借到，顯見被告於電話中所稱「領錢」，絕非廖
國良出於借錢之意思交付金錢予被告。又被告於警詢中供述，所
謂「拿貨」即係購買毒品。綜合上述事證，可證被告係於廖國良
向其表示要購買海洛因後，轉向詹文慶調取海洛因，此足以擔保
廖國良所證其向被告購買海洛因情節之真實性。(四)廖國良與詹文
慶於九十七年四月十四日晚間十一時十六分二十秒許，分別持用
市內電話與行動電話為通話，其通話內容顯示被告正與詹文慶在
一起，廖國良透過詹文慶聯絡被告購買海洛因等情，有卷附通訊
監察錄音譯文可稽；又廖國良於警詢時證述，上述通話係向被告
購買毒品等情，足以證明被告於九十七年四月中旬，有賣出海洛
因予廖國良。(五)綜上，原審未詳為調查、審酌上述事證，率為有
利於被告之認定，有依法應調查之證據而未予調查之違法云云。
經查：(一)證據之取捨與證據之證明力如何，均屬事實審法院得裁
量、判斷之職權；苟其此項裁量、判斷，並不悖乎經驗法則或論
理法則，又已於判決內論述其何以作此判斷之心證理由者，即不
得任意指摘其為違法，而據為提起第三審上訴之合法理由。又犯
施用第一級、第二級毒品罪，供出毒品來源，因而破獲者，得減
輕其刑，為九十三年一月九日修正施行毒品危害防制條例第十七
條所明定。為發見真實，防範施用毒品者作利己損人之不實陳述
，用邀減刑寬典，或因不具切身利害關係，所為陳述可能有欠嚴
謹或任意誇大其詞，施用毒品者有關毒品來源之供述，應有相當
補強證據足以擔保其陳述之真實性，始得作為判斷之依據。故事
實審法院對施用毒品者有關毒品來源之陳述，應再調查其他補強
證據，相互參酌，必達於通常一般之人均不致有所懷疑，而得確
信其陳述為真實者，方得為有罪之認定。原判決已綜合卷內全部
證據資料，詳為說明廖國良先後於警詢、檢察官訊問時及第一審
有關其向被告購買海洛因之陳述，就購買次數、時間、實際交付
海洛因之人等重要情節，並不一致；又卷附被告與詹文慶於九十
七年四月十日晚間八時五十一分三十一秒許，分別持用門號00
00000000、0000000000行動電話為通話之通
訊監察錄音譯文（見九十七年度偵字第六一六七號卷第六三頁）
，核與廖國良所證其向被告購買海洛因情節，並無直接關聯，難
以作為廖國良所為不利於被告之陳述之補強證據（見原判決理由
三、(一)）。以廖國良於警詢、檢察官訊問時及第一審之證述，存
在上述具體而明顯之瑕疵，並非僅有關於購買時間之細微差異。
又廖國良於九十七年六月四日警詢時係經詢問警員告以供出毒品
來源因而查獲者，依法得減輕其刑後，始供述其向被告購買海洛
因（見九十七年度偵字第六一六七號卷第十四頁）。再廖國良於
九十七年六月四日檢察官訊問時，已具結證述其向被告購買海洛
因，其於九十七年十二月二十二日在第一審具結作證，倘為相異
之證詞，不免涉犯偽證罪，已難認廖國良於第一審必然不存在為
不實證述之可能性。何況，證人或與被告有故舊恩怨，或為掩飾
與自己較為親近之人，或事不關己致漠不關心，而為不實證詞之
動機不少，本不以得獲邀減刑寬典為限。檢察官上訴意旨指稱廖
國良所犯施用第一級毒品罪，業經不起訴處分確定，廖國良已無
藉由供出毒品來源用邀減刑寬典之必要，其於第一審所為證詞應
屬實在等情，尚非適法之第三審上訴理由。至於上述被告與詹文
慶於九十七年四月十日晚間八時五十一分三十一秒許之通話內容
，充其量僅足認定被告要向詹文慶購買二萬元海洛因，其金錢來
源與廖國良有關，然取得金錢原因甚多，並非通常即係賣出海洛
因而來，何況金額差距頗大，仍難據以佐證廖國良所證其於九十
七年四月上旬、中旬，先後二次向被告購買一千元海洛因等情，
係屬實在。又縱認詹文慶於警詢及第一審所證情節偏袒不實，亦
不足據以為認定被告犯罪事實之積極證據。原判決所為採證、認
事，核與事理無違，於法尚無不合。(二)刑事訴訟法所稱依法應於
審判期日調查之證據，係指與待證事實有重要關係，在客觀上顯
有調查必要性之證據而言，故其範圍並非漫無限制，必其證據與
判斷待證事實之有無，具有關聯性，得據以推翻原判決所確認之
事實，而為不同之認定，若僅枝節性問題，或所證明之事項已臻
明確，自均欠缺調查之必要性，原審未依職權為無益之調查，並
無違法之可言。廖國良與詹文慶於九十七年四月十四日晚間十一
時十六分二十秒許，分別持用市內電話與行動電話為通話，其通
話內容顯示被告正與詹文慶在一起，廖國良透過詹文慶聯絡被告
購買海洛因等情，有卷附通訊監察錄音譯文可稽（見九十七年度
偵字第六一六七號卷第六九頁）；又廖國良於警詢證述，上述通
話係要找「阿龍」（按即被告）拿取海洛因等情（見九十七年度
偵字第六一六七號卷第十五頁）。但廖國良於九十七年六月四日
檢察官訊問時具結證述：伊於九十七年四月十四日晚間十一時十
六分許，以（０四）00000000市內電話與詹文慶持用之
門號0000000000行動電話為通話，原本要購買毒品，
後來再撥打該行動電話，即沒有人接聽，找不到人。又伊向被告
購得二次海洛因，均以伊持用之門號0000000000行動
電話，撥打至被告持用之門號0000000000行動電話等
語（見九十七年度偵字第六一六七號卷第四四頁），足認上開通
訊監察錄音譯文，與廖國良所證其向被告購買海洛因之具體情節
，並不符合，尚難據以佐證廖國良所證其於九十七年四月中旬，
向被告購買海洛因等情，係屬實在。又稽之卷內資料，檢察官公
訴意旨並未援引上開通訊監察錄音譯文，資為認定被告賣出海洛
因予廖國良之證據；又檢察官於原審九十八年五月五日審判期日
，於審判長訊以「尚有證據請求調查？」，係陳稱「沒有」（見
原審卷第一０五頁），原審未依職權調查、審認上開通訊監察錄
音譯文，難認有應於審判期日調查之證據而未予調查之違法可言
。原判決未為說明不予採取上開通訊監察錄音譯文之理由，既於
判決顯無影響，依刑事訴訟法第三百八十條規定，不得據為提起
第三審上訴之適法理由。原審就檢察官所提出及卷內所存證據等
訴訟資料，逐一剖析，參互審酌，仍無從獲得公訴意旨所指被告
二次賣出海洛因予廖國良，涉犯販賣第一級毒品罪之確切心證，
因此撤銷第一審關於此部分之科刑判決，改判諭知被告均無罪，
乃屬其證據取捨及判斷職權之合法行使。檢察官上訴意旨，仍憑
己見為不同之評價，及就判決內已明白論斷之事項，執以指摘原
判決違法，核與法律規定得為第三審上訴理由之違法情形，不相
適合。應認檢察官關於販賣第一級毒品予廖國良部分之上訴為違
背法律上之程式，予以駁回。
據上論結，應依刑事訴訟法第三百九十五條前段，判決如主文。
中    華    民    國  九十八  年    七    月  二十三  日
                      最高法院刑事第十二庭
                          審判長法官  黃  一  鑫
                                法官  張  春  福
                                法官  林  勤  純
                                法官  李  錦  樑
                                法官  邱  同  印
      本件正本證明與原本無異
                                      書  記  官
中    華    民    國  九十八  年    七    月  二十八  日
                                                     m


司法院資訊處製作；財團法人民間司法改革基金會備份。
